【裁判字號】    99,台上,6860
【裁判日期】    991104
【裁判案由】    恐嚇取財
【裁判全文】
最高法院刑事判決            九十九年度台上字第六八六０號
上  訴  人  台灣高等法院檢察署檢察官
上  訴  人
即  被  告  乙○○
選任辯護人  朱昭勳律師
被      告  丙○○
            甲○○
上列上訴人等因被告等恐嚇取財案件，不服台灣高等法院中華民
國九十八年三月十六日第二審判決（九十七年度上訴字第五四九
四號，起訴案號：台灣新竹地方法院檢察署九十五年度偵字第三
一五一號），提起上訴，本院判決如下：
    主  文
原判決及第一審判決關於甲○○部分均撤銷。
甲○○公訴不受理。
其他上訴駁回。
    理  由
按不得上訴於第三審法院之罪與得上訴之罪屬刑法修正刪除牽連
犯規定前之牽連犯，而不得上訴之罪為重，得上訴之罪為輕，雖
依修正前刑法第五十五條從不得上訴之重罪論科，惟其牽連之輕
罪，原得上訴，而牽連犯罪之上訴又不可分，則對於該重罪亦應
認為得上訴於第三審法院。本件原判決維持第一審判決認上訴人
即被告乙○○、被告丙○○、甲○○牽連犯刑法第三百零二條第
一項之非法剝奪行動自由及第三百四十六條第一項之恐嚇取財罪
，而依行為時刑法第五十五條規定從一重之恐嚇取財罪處斷，雖
其從以處斷之重罪屬刑事訴訟法第三百七十六條第六款不得上訴
於第三審法院之案件，但所牽連非法剝奪行動自由之輕罪係得上
訴第三審法院之案件，依前開說明自得上訴於第三審法院，合先
敘明。
一、關於甲○○部分：
按被告死亡者，應諭知不受理之判決，刑事訴訟法第三百零三條
第五款定有明文；又被告在第二審判決後，第三審上訴中死亡者
，依同法第三百九十八條第三款規定，第三審法院應撤銷第二審
判決，就該案件自為判決。本件甲○○經原審維持第一審依行為
時牽連犯規定，從一重論處其共同犯恐嚇取財（累犯）罪刑部分
之判決，駁回其在第二審之上訴。檢察官不服，於民國九十八年
四月三日提起第三審上訴，惟甲○○業於檢察官合法提起第三審
上訴後之九十八年六月十九日死亡，有新竹市北區戶政事務所檢
送之戶籍資料附卷可稽。依上開說明，應由本院將原判決及第一
審判決關於甲○○部分撤銷，並諭知不受理之判決。
二、關於乙○○、丙○○部分：
按刑事訴訟法第三百七十七條規定：上訴於第三審法院，非以判
決違背法令為理由，不得為之；是提起第三審上訴，應以原判決
違背法令為理由，係屬法定要件。如果上訴理由書狀並未依據卷
內訴訟資料具體指摘原判決不適用何種法則或如何適用不當，或
所指摘原判決違法情事，顯與法律規定得為第三審上訴理由之違
法情形不相適合時，均應認其上訴為違背法律上之程式，予以駁
回。又依刑事訴訟法第三百五十條、第三百六十一條、第三百六
十二條、第三百六十七條規定，不服地方法院之第一審判決而上
訴者，須提出上訴書狀，並應敘述具體理由，為上訴必備之程式
；若所提出之書狀未敘述上訴理由，或僅曾以言詞陳述上訴理由
者，均應於上訴期間屆滿後二十日內補提理由書於第一審法院。
第一審法院經形式審查，認未提上訴理由者，應定期間先命補正
。逾期未補正者，為上訴不合法律上之程式，應以裁定駁回；倘
已提出上訴理由，但所提非屬具體理由者，則由第二審法院以上
訴不合法律上之程式，判決駁回。而所謂具體理由，必係依據卷
內既有訴訟資料或提出新事證，指摘或表明第一審判決有何採證
認事用法或量刑等足以影響判決本旨之不當或違法，而構成應予
撤銷之具體事由，始克當之；倘僅泛言原判決認定事實錯誤、違
背法令、量刑失之過重或輕縱，而未依上揭意旨指出具體事由，
或形式上雖已指出具體事由，然該事由縱使屬實亦不足以認為原
判決有何不當或違法者，皆難謂係具體理由，俾與第二審上訴制
度旨在請求第二審法院撤銷、變更第一審不當或違法之判決，以
實現個案救濟之立法目的相契合，並節制濫行上訴。原審以乙○
○、丙○○不服第一審認其等有共同剝奪告訴人即被害人李志輝
（下稱告訴人）行動自由及恐嚇取財犯行，而依行為時牽連犯規
定，從一重論處其二人共同犯恐嚇取財罪刑部分之判決，提起第
二審上訴，其上訴狀記載之理由為：「(一)、第一審判決僅憑告訴
人片面指述，即採信其說法已嫌速斷，又對乙○○陳述告訴人如
何積欠負債，又如何允諾清償，片面否決乙○○所言，未載明理
由，有理由不備之違法。(二)、告訴人既已簽立本票，基於票據之
無因性，本應於民事上負舉證責任證明簽發票據係出於被強暴、
脅迫，然其未舉證如何遭強暴、脅迫，僅欲以刑事告訴方法脫免
其民事責任，第一審未究明乙○○與告訴人是否確成立債權債務
關係，即認被告等恃強取債，對於被告等有無出於主觀不法所有
之犯意，未進一步究明。(三)、告訴人在警詢及偵訊乃至法院審理
時前後說法不一，難令人信服，將於聲請閱卷後另加補充上訴理
由」等語。
原審以第一審判決係採乙○○、甲○○、丙○○分別於警詢及第
一審偵、審中之自白，告訴人於警詢、檢察官訊問時及第一審審
理時證述被害情節，陳曼寧於偵查中證述乙○○之前確有向告訴
人借貸新台幣（下同）三十五萬元等證詞，並卷附新竹市警察局
第三分局搜索筆錄、扣押物品目錄表、扣押物品收據證明書、搜
索經過及結果陳報書、扣押物品清單各一件、扣押物相片二紙、
自乙○○住處錄影監視畫面翻拍之相片十紙、告訴人所繪製之現
場圖一紙及其持用之0000000000號行動電話通聯紀錄一件、乙○
○發給告訴人之簡訊相片十四紙、第一商業銀行東門分行九十五
年九月二十日（九五）一銀東門字第三０四號函及附件、乙○○
簽發面額三十萬元之本票及借據各一紙、財團法人金融聯合徵信
中心信用卡資訊、告訴人所簽發面額六十萬元之本票及讓渡書各
一紙等證據，為綜合判斷，認被告等有本件剝奪告訴人行動自由
及恐嚇取財犯行，已敘明所憑之證據及取捨理由，而對被告等所
辯告訴人係積欠乙○○六十萬元，而簽立六十萬元之本票，及告
訴人意欲借款三十萬元始簽立汽車讓渡書各節，如何係飾卸之詞
，均不足採，詳加說明指駁，並非單憑告訴人之片面指述為被告
等論罪之基礎。被告等前開上訴理由(一)、(二)泛指第一審判決僅憑
告訴人片面指述，片面否決被告等之辯解，未載明理由，且未究
明乙○○與告訴人是否確成立債權債務關係，即認被告等恃強取
債云云，與卷內資料及第一審判決之論述記載顯然不符，難認係
依據卷內訴訟資料或提出新事證，指摘或表明第一審判決有何足
以影響判決本旨之不當或違法，而構成應予撤銷之具體理由。另
被告等前開上訴理由(三)空言泛指告訴人在警詢及偵查中乃至法院
審理時說法前後不一，難令人信服，將另行補充上訴理由云云。
然迄未具體指明第一審判決採用告訴人之陳述為證據，有何前後
不一，致該判決如何理由矛盾之情形，亦難認已記載上訴第二審
之「具體理由」。因以乙○○、丙○○分別對其本人部分提起第
二審上訴不合法律上程式，均不經言詞辯論，逕行判決駁回其二
人在第二審之上訴。有其二人提出之上訴狀附卷可稽，尚無不合
。檢察官據告訴人聲請對乙○○、丙○○上訴意旨及乙○○上訴
意旨，仍爭執乙○○、丙○○對第一審判決提起第二審上訴所載
之前開理由係「具體理由」，而指摘原判決不當，且原審未命渠
等補正具體上訴第二審之理由，即駁回渠等在第二審之上訴，有
理由不備及不適用法則之違背法令，均難認係依據卷內資料為具
體指摘之適法上訴第三審理由。應認檢察官對乙○○、丙○○之
上訴，及乙○○之上訴均違背法律上之程式，併予駁回。
據上論結，應依刑事訴訟法第三百九十七條、第三百九十八條第
三款、第三百八十七條、第三百零三條第五款、第三百九十五條
前段，判決如主文。
中    華    民    國  九十九  年   十一   月    四    日
                      最高法院刑事第八庭
                          審判長法官  洪  文  章
                                法官  王  居  財
                                法官  郭  毓  洲
                                法官  黃  梅  月
                                法官  沈  揚  仁
本件正本證明與原本無異
                                      書  記  官
中    華    民    國  九十九  年   十一   月    八    日
                                                     Ｍ

司法院資訊處製作；財團法人民間司法改革基金會備份。
